臺灣高等法院刑事判決　　　　　　　 99年度交上易字第281號
上　訴　人　臺灣板橋地方法院檢察署檢察官
被　　　告　張建松
上列上訴人因被告公共危險等案件，不服臺灣板橋地方法院99年
度交易字第375號，中華民國99年7月20日第一審判決（起訴案號
：臺灣板橋地方法院檢察署99年度偵字第6880號），提起上訴，
本院判決如下：
    主  文
原判決關於過失傷害部分撤銷。
張建松因過失傷害人，處有期徒刑貳月，如易科罰金，以新臺幣
壹仟元折算壹日，緩刑貳年。
其他上訴駁回。
    事  實
一、張建松明知其小型車普通駕駛執照、重型機車駕駛執照，前
    各於民國94年4 月26日、96年7 月22日，分由台北市交通事
    件裁決所、交通部公路總局台北區監理所宜蘭監理站各為易
    處註銷、酒駕註銷處分，現無任何駕駛執照，應不得駕駛車
    輛，且亦知其於99年2 月27日下午4 時10分許，在臺北縣土
    城市○○路675 號倉庫附近，與友人共同飲用約2 瓶米酒後
    ，已達不能安全駕駛動力交通工具之程度，竟於前開處所飲
    酒畢，仍執意駕駛車牌號碼3327-QW 號自用小貨車上路，於
    同日下午4 時35分，途經臺北縣中和巿連城路467 號（往臺
    北市方向）前時，原應注意汽車行駛時，駕駛人應注意車前
    狀況及兩車併行之間隔，並隨時採取必要之安全措施、汽車
    駕駛人飲用酒類或其他類似物後其吐氣所含酒精濃度超過每
    公升0.25毫克者，不得駕車；而依當時天候晴、日間自然光
    線、路面狀態乾燥無缺陷、無障礙物、視距良好等情形，亦
    無不能注意前開規定之情事，詎其因酒後注意及操控車輛能
    力降低，疏未注意車前狀況及兩車併行之間隔，貿然前行，
    致撞擊同向行駛於其右前側之車牌號碼DVG-482號機車騎士
    李秀英，使之人車倒地受有腦震盪、左側鎖骨骨折及左側第
    二、三、四肋骨骨折等傷害，後經警據報前往處理，將受傷
    之李秀英送醫救治，張建松在員警尚不知悉何人肇事前，主
    動向警方坦承其過失傷害部分犯行，並接受呼氣酒精濃度測
    試，其呼氣酒精濃度值高達每公升0.66毫克，警方因而查悉
    上情，張建松嗣並接受裁判。
二、案經李秀英訴由臺北縣政府警察局中和第二分局移送臺灣板
    橋地方法院檢察署檢察官偵查後起訴。
    理  由
一、認定犯罪事實所憑之證據及理由
  (一)訊據被告張建松對於上揭犯罪事實，坦承不諱，核與告訴人
    李秀英於偵查中指訴之情節相符，並據肇事現場目擊證人陳
    寶欽於偵查中證述綦詳（見偵卷第62頁），且有臺北縣政府
    警察局中和第二分局道路交通事故當事人酒精測定紀錄表、
    臺北縣政府警察局中和第二分局汽機車駕駛人酒後生理協調
    平衡檢測紀錄表、刑法第185條之3案件測試觀察紀錄表、道
    路交通事故現場圖、道路交通事故調查報告表(一)、(二)、行政
    院衛生署雙和醫院99年2月27日出具之告訴人乙種診斷證明
    書、證號查詢汽機車駕駛人資料、臺北縣政府警察局舉發違
    反道路交通管理事件通知單、現場及車損照片等在卷可證；
    此外，參核被告肇事後，為警進行酒後生理協調平衡檢測紀
    錄，在雙腳並攏，兩手貼緊大腿，將一腳向前抬高離地15公
    分，並停止不動30秒、雙腳並攏，雙手向前平伸，閉眼輪流
    使用左右手的食指指尖觸摸鼻尖、用筆在兩個同心圓之間的
    0.5公分環狀帶內，畫另一個圓等項目的測試，均不合格，
    有臺北縣政府警察局中和第二分局汽機車駕駛人酒後生理協
    調平衡檢測紀錄表附卷可參，顯見被告確因酒醉而無法集中
    注意力，已達不能安全駕駛之程度甚明。
  (二)按汽車行駛時，駕駛人應注意車前狀況及兩車併行之間隔，
    並隨時採取必要之安全措施，汽車駕駛人有飲用酒類或其他
    類似物後其吐氣所含酒精濃度超過每公升0.25毫克或血液中
    酒精濃度超過百分之0.05以上者，不得駕車，道路交通安全
    規則第94條第3項、第114條第2款分別規定甚明。查被告酒
    後吐氣酒精濃度達每公升0.66毫克已逾前開不得駕車之規定
    標準，竟仍執意駕車，且未注意車前狀況及兩車併行之間隔
    ，而依當時天候晴、日間自然光線、路面狀態乾燥無缺陷、
    無障礙物、視距良好等情形，有前開道路交通事故調查報告
    表在卷可憑，顯見被告亦無何不能注意前開規定之情事，其
    竟酒醉駕車貿然前行以致肇事，並造成告訴人受有前述之傷
    害，足認被告確實有前述過失；再者，告訴人因本件車禍受
    有腦震盪、左側鎖骨骨折及左側第二、三、四肋骨骨折等傷
    害，亦有行政院衛生署雙和醫院99年2月27日出具之李秀英
    乙種診斷證明書1紙在卷可憑，被告前開過失行為與告訴人
    所受上揭傷害間，具有相當因果關係亦甚明確。
  (三)綜上，足認被告自白與事實相符，可以採信，本案事證明確
    ，被告服用酒類不能安全駕駛動力交通工具而駕駛及過失傷
    害犯行，均堪認定。
二、應適用之法律、科刑審酌事由
  (一)核被告所為，係犯刑法第185條之3服用酒類不能安全駕駛動
    力交通工具而駕駛罪、同法第284條第1項前段之因過失傷害
    罪；又汽機車駕照為駕駛汽機車之許可憑證，乃駕照經吊扣
    、吊銷或註銷，其處分期間即無許可駕駛汽、機車之憑證，
    自不得駕駛汽、機車，故於駕照吊扣、吊銷或註銷期間駕車
    ，無駕駛許可憑證，自應認係無照駕駛（司法院廳刑一字
    第05283號函、最高法院91年度台上字第5274號判決意旨參
    照），是被告之小型車普通駕駛執照於94年4月26日起即經
    註銷之情，除據被告於警詢時坦認在卷外，並有證號查詢汽
    機車駕駛人資料、台北市監理處99年5月26日北市監駕字第
    09960927800號函在卷可參，則被告於駕駛執照註銷期間內
    ，仍酒醉駕車上路，自屬無駕駛執照酒醉駕車，其因而致人
    受傷，而依法應負刑事責任，應依道路交通管理處罰條例第
    86條第1項規定，就其所犯過失傷害罪部分，加重其刑，被
    告過失傷害犯行，兼具該條項所列之無駕駛執照駕車、酒醉
    駕車2種加重條件，惟因該2種加重條件係列於同一加重條文
    內，且被告過失傷害犯行僅有1個，故僅加重1次（參本院暨
    所屬法院87年法律座談會刑事類提案第55號）。又本件車禍
    事故乃經報案人或勤指中心轉來資料未報明肇事人資料，處
    理員警前往現場，肇事人在場，並當場承認為肇事人，有台
    北縣政府警察局中和第二分局道路交通事故肇事人自首情形
    紀錄表在卷可稽，是其就所犯過失傷害罪部分符合自首之要
    件，斟酌其自首情節，宜予減輕其刑。並依刑法第71條第1
    項規定先加後減之，被告所犯酒醉駕車犯行部分，因員警於
    本件車禍事故當日17時18分，即對被告測試檢定有酒精濃度
    超過規定標準，有酒測紀錄表在卷可憑（見偵卷第16頁），
    警方此時已確定被告此部分犯嫌，被告事後接受警方製作筆
    錄詢問時坦認有飲酒駕車行為在後，是被告所犯酒醉駕車部
    分，核無自首規定。又被告所犯上開二罪間，犯意各別，行
    為互殊，應予分論併罰。
  (二)原審以被告酒駕部分之罪證明確，適用刑法第185條之3之規
    定，並審酌被告明知其駕駛執照已經註銷，又知悉酒精成分
    對人之意識能力具有不良影響，酒後駕車對一般往來之公眾
    及駕駛人自身皆具有高度危險性，竟仍漠視自己安危，復枉
    顧公眾安全，而於服用酒類後呼氣酒精濃度高達每公升0.66
    毫克，已處於不能安全駕駛動力交通工具之狀態，猶仍無駕
    駛執照而駕駛車輛，嚴重危害行車安全，其認事、用法均無
    違誤，量刑亦屬妥適，檢察官以原審此部分量刑過輕為由上
    訴，並無理由，其上訴應予駁回。
  (三)原審認被告過失傷害部分，固非無見，惟被告於本院審理中
    除承認過失犯行，並與告訴人達成民事損害賠償之和解，有
    本院99年度交附民字第59、61號和解筆錄可稽，原審不及審
    酌此事項作為量刑之參考，致量刑有過重之嫌，檢察官上訴
    指摘未和解，量刑過輕乙節，尚有誤會，惟原判決此部分既
    有上述瑕疵可指，應就此部分及所定應執行刑撤銷改判。爰
    審酌被告酒駕肇事致告訴人受傷，其過失程度、告訴人之傷
    情暨被告已與告訴人達成和解，併兼衡被告之素行及犯罪後
    坦承犯行尚知悔悟之犯後態度等一切情狀，量處有期徒刑2
    月，並均諭知如易科罰金之折算標準，以資懲儆。被告前未
    曾受有期徒刑以上刑之宣告，有本院被告前案紀錄表在卷可
    憑（見本院卷第15頁），其犯後坦承過失犯行，並已與告訴
    人達成民事和解，已如前述，諒其因此刑之宣告，知所警惕
    ，而無再犯之虞，因認此過失傷害部分所宣告之刑，以暫不
    執行為當，爰併就此部分宣告緩刑2年，以啟自新。
據上論斷，應依刑事訴訟法第368條、第369條第1項前段、第364
條、第299條第1項前段，刑法第284條第1 項前段、第41條第1項
前段、第62條前段、第74條第1項第1款，道路交通管理處罰條例
第86條第1項，刑法施行法第1條之1第1項、第2項前段，判決如
主文。
本案經檢察官邱美育到庭執行職務。
中    華    民    國   100    年    2     月    23    日
                  刑事第二十一庭審判長法  官  周政達
                                      法  官  許永煌
                                      法  官  趙文
以上正本證明與原本無異。
不得上訴。
                                      書記官  葉金發
中    華    民    國   100    年    2     月    23    日
附錄：本案論罪科刑法條全文
中華民國刑法第185條之3
服用毒品、麻醉藥品、酒類或其他相類之物，不能安全駕駛動力
交通工具而駕駛者，處 1 年以下有期徒刑、拘役或科或併科 15
萬元以下罰金。
中華民國刑法第284條（過失傷害罪）
因過失傷害人者，處6月以下有期徒刑、拘役或5百元以下罰金，
致重傷者，處1年以下有期徒刑、拘役或5百元以下罰金。
從事業務之人，因業務上之過失傷害人者，處 1 年以下有期徒
刑、拘役或 1 千元以下罰金，致重傷者，處 3 年以下有期徒刑
、拘役或 2 千元以下罰金。